臺灣高等法院刑事判決　　　　　　　　　　　　　　九十三年度上易字第一一八號
　　上　訴　人
　　即　自訴人　甲○○
　　被　　　告　乙○○
右上訴人因自訴被告侵占等案件，不服臺灣臺北地方法院九十二年度自字第五六○號
，中華民國九十二年十二月十九日第一審判決提起上訴，本院判決如左：
    主  文
上訴駁回。
    理  由
一、自訴意旨略以：自訴人於民國九十一年八月五日，向被告乙○○承租位於台北市
    ○○街一六七巷十號之房屋，雙方約定租賃期限至九十二年八月五日止，每月租
    金新台幣（下同）四千二百元，詎被告於租賃期限屆至前，擅自將自訴人所有放
    置於上開房間內之上衣、外衣共五、六件、褲子、電風扇一台、文件等物予以侵
    占、竊取，再將上開房屋租予他人，因認被告涉犯刑法第三百三十五條第一項侵
    占罪嫌、第三百二十條第一項竊盜罪嫌云云。
二、訊據被告乙○○堅決否認有何侵占、竊盜犯行，辯稱：伊雖有於前揭時間將上開
    房屋出租予自訴人，自訴人房租僅付到九十一年九月，居住到同年十月初，未繳
    房租即離開，雖雙方租賃期間尚未到期，但自訴人已將屋內物品都搬走了，且未
    將鑰匙交還，伊沒有侵占或竊盜自訴人之物品等語。
三、本件自訴人認被告乙○○犯有右揭侵占、竊盜犯行，無非係以其個人之片面指訴
    、證人即其妻高宋麗萍、鄰居林文相之證述，房屋租賃契約書影本等為其主要論
    據。
四、按「犯罪事實應依證據認定之，無證據不得認定犯罪事實」；又「不能證明被告
    犯罪或其行為不罰者，應諭知無罪之判決」，刑事訴訟法第一百五十四條第二項
    、第三百零一條第一項分別定有明文。又「事實之認定，應憑證據，如未能發現
    相當證據，或證據不足以證明，自不能以推測或擬制之方法，以為裁判基礎（最
    高法院四十年台上第八六號判例可資參照）。經查：
  (一)、按「刑事訴訟法第一百六十一條已於九十一年二月八日修正公布，修正後同條
      第一項規定：檢察官就被告犯罪事實，應負舉證責任，並指出證明之方法。此
      項規定，於自訴程序同有適用。因此，自訴人對於自訴之犯罪事實，應負實質
      之舉證責任。倘自訴人所提出之證據，不足為被告有罪之積極證明，或其闡明
      之證明方法，無從說服法院形成被告有罪之心證，基於無罪推定之原則，自應
      為被告無罪之諭知。」最高法院九十二年度台上字第七一一號判決採同一見解
      。
  (二)、自訴人雖於原審審理時指稱：其支付二個月房租後，十月間被告向其請求第三
      個月租金，其無力支付，向被告表示月底再支付，卻遭被告恐嚇，使其自十月
      底後即不敢返回租屋處，屋內東西沒有搬走，九十二年五月間與宋麗萍前往上
      開租屋處欲拿衣服、電扇等物品，卻發現全部物品已遭被告侵占、竊取，且將
      房屋出租予一位七、八十歲男子云云（見原審卷第三六頁至第四十頁）；惟自
      訴人亦不否認其於九十一年十月底未居住上開房屋後，仍曾前往該房屋去拿太
      空被、枕頭等物之事實，足見自訴人雖未居住該房屋，尚可進出房屋拿取屋內
      物品甚明；至於其指訴被告侵占、竊取其電風扇等物，則為被告所否認。
  (三)、自訴人雖舉證人林文相為證，惟證人林文相於原審審理時僅證稱：其有向被告
      租屋，但沒有到過自訴人房間等語（見原審卷第四一頁至第四二頁），依其證
      言尚難為不利被告之認定。
  (四)、證人高宋麗萍於原審審理時雖證稱：其與自訴人於九十一年十二月三十一日認
      識，之前不認識，於九十二年間跟自訴人返回上開租屋處要拿東西，看到一位
      七、八十歲老人住在裡面云云（見原審卷第三九頁至第四十頁），惟其證詞僅
      能證明於九十二年間曾陪同自訴人前往上開租屋處欲拿取物品，屋內有一名老
      人等情，然其並未親見在此之前，上開房屋內尚留有自訴人之物品而確實遭被
      告侵占或竊取，是以證人高宋麗萍之證言，亦無從為不利被告之認定。
  (五)、此外，復查無其他積極證據足以證明被告乙○○確有自訴人指訴之侵占或竊盜
      犯行，既不能證明被告犯罪，原審為被告乙○○無罪判決之諭知，並無不當，
      應予維持。
五、自訴人上訴意旨仍執前詞，指摘原判決不當，為無理由，應予駁回。
據上論斷，應依刑事訴訟法第三百六十八條，判決如主文。
中　　　華　　　民　　　國　　九十三　　年　　　四　　　月　　 十五 　　日
                              臺灣高等法院刑事第二庭
                                  審判長法  官  蔡　長　溪
                                        法  官  楊　貴　志
                                        法  官  林　俊　益
右正本證明與原本無異。
不得上訴。
                                        書記官　陳　明　琴
中　　　華　　　民　　　國　　九十三　　年　　　四　　　月　　 十六 　　日
